臺灣高等法院刑事判決
109年度上易字第1380號
上  訴  人  臺灣臺北地方檢察署檢察官
被      告  王洪源


上列上訴人因被告傷害案件，不服臺灣臺北地方法院109年度易
字第179號，中華民國109年6月18日第一審判決（起訴案號：臺
灣臺北地方檢察署108年度偵字第19765號），提起上訴，本院判
決如下：
    主  文
上訴駁回。               
    理  由
一、經本院審理結果，認第一審判決對被告王洪源為無罪之諭知
    ，核無不當，應予維持，並引用第一審判決書記載之證據及
    理由（如附件）。
二、檢察官上訴意旨以：由告訴人即證人鄭慧琴、證人鄭慧霞、
    證人即新北市政府警察局新店分局江陵派出所警員王朗珽及
    許克明之證詞，足證被告當時明知告訴人站立在住處鐵門旁
    ，其用力甩門可能會造成告訴人身體之傷害，仍因與告訴人
    爭吵致氣憤而甩門，導致告訴人受有傷害，且告訴人在警員
    到場處理時，立即向警員表示有因關閉鐵門而受傷，若是告
    訴人自己關鐵門而受傷，衡情應無須告知警員此事，警員亦
    不會告知告訴人應驗傷後提告乙節，況告訴人向警員陳述受
    傷之事時，被告亦在場聽聞，並未表示非己所為，顯見被告
    應知告訴人所受之傷害，係因其用力關閉鐵門所致，自應負
    傷害之罪責。是原審認定事實顯有違誤，應撤銷更為適當之
    判決云云，惟查：
　㈠告訴人鄭惠琴於原審係證稱：被告怒甩鐵門，門就整個打在
    牆壁上面，鐵門從我腳劃過去的時候我還沒什麼感覺，我進
    去後脫鞋，才發現我腳受傷等語（見原審卷第68、71頁），
    與證人即其妹鄭慧霞於偵查及原審證稱：我沒有看到被告如
    何用鐵門傷到告訴人，我只有聽到碰一聲鐵門關起來（見偵
    卷第88至89頁）、被告就甩我家的門，我就是聽到門碰一聲
    就被關起來等語，兩人就被告甩門方向（告訴人稱門撞到牆
    壁、鄭慧霞稱門關起來），所述顯然不同，已難採信，則告
    訴人係因被告甩門致其腳被門刮傷，或係因自己關門不慎，
    致腳被門刮傷，自非無疑。
　㈡另依證人即現場處理警員王朗珽及許克明於原審之證詞，可
    知其等並未看到告訴人受傷經過，自無從證明告訴人係因被
    告甩門致腳被門刮傷之事實，亦難僅以被告未在警察面前當
    場否認傷害犯行，即反面推論被告有為此傷害犯行。
　㈢原審經調查審理後，以本件依檢察官之舉證及卷內證據，並
    未達於通常一般之人均不致有所懷疑，而得確信被告確有公
    訴人指訴之傷害犯行，而諭知被告無罪，經核於法並無不合
    。檢察官猶執前詞上訴，指摘原判決不當，為無理由，應予
    駁回。　　
三、據上論結，應依刑事訴訟法第373條、第368條，判決如主文
    。　　
本案經檢察官楊舒雯提起公訴，檢察官周慶華提起上訴，檢察官
蔡名堯到庭執行職務。
中　　華　　民　　國　　109 　年　　9 　　月　　29　　日
                  刑事第十七庭  審判長法　官 鄭水銓
                                      法　官 沈君玲
                                      法　官 李世華
以上正本證明與原本無異。
不得上訴。
                                      書記官 莊佳鈴
中　　華　　民　　國　　109 　年　　9 　　月　　29　　日
附件
臺灣臺北地方法院刑事判決　
109年度易字第179號
公　訴　人　臺灣臺北地方檢察署檢察官
被　　　告　王洪源　
　　　　　　　　　　
　　　　　　　　　　
上列被告因傷害案件，經檢察官提起公訴（108年度偵字第19765
號），本院判決如下： 
    主  文
王洪源無罪。
    理  由
一、公訴意旨略以：被告王洪源與告訴人鄭慧琴係台北公館社區
    管理委員會主任委員與住戶關係，於民國108年4月16日中午
    12時24分許，在新北市○○區○○路00○0號11樓之3告訴人住處
    門口，雙方因住戶生活問題發生口角，詎被告竟基於傷害之
    犯意，徒手甩告訴人住處鐵門，致鐵門擊中告訴人右腳，因
    而受有右側第3、4、5足趾挫傷之傷害。因認被告涉犯修正
    前刑法第277條第1項傷害罪嫌等語。
二、按犯罪事實應依證據認定之，無證據不得認定犯罪事實；不
    能證明被告犯罪者，應諭知無罪之判決，刑事訴訟法第154
    條第2項、第301條第1項分別定有明文。而所謂認定犯罪事
    實之證據，係指足以認定被告確有犯罪行為之積極證據而言
    ，該項證據自須適合於被告犯罪事實之認定，始得採為斷罪
    資料。且刑事訴訟上證明之資料，無論其為直接或間接證據
    ，均須達於通常一般之人均不致有所懷疑，而得確信其為真
    實之程度，始得據為有罪之認定，若其關於被告是否犯罪之
    證明未能達此程度，而有合理懷疑之存在，致使無從形成有
    罪之確信，根據「罪證有疑、利於被告」之證據法則，即不
    得遽為不利被告之認定，最高法院53年台上字第656號、29
    年上字第3105號、76年台上字第4986號判例意旨參照。次按
    刑事訴訟法第161條已於91年2月8日修正公布，其第1項規定
    ：檢察官就被告犯罪事實，應負舉證責任，並指出證明之方
    法。因此，檢察官對於起訴之犯罪事實，應負提出證據及說
    服之實質舉證責任。倘其所提出之證據，不足為被告有罪之
    積極證明，或其指出證明之方法，無從說服法院以形成被告
    有罪之心證，基於無罪推定之原則，自應為被告無罪判決之
    諭知，最高法院92年台上字第128號判例意旨參照。
三、公訴意旨認被告有修正前刑法第277條第1項傷害犯行，無非
    係以被告於警詢及偵訊時之陳述、證人即告訴人於警詢及偵
    訊時之證述、證人鄭慧霞於偵訊時之證述、台北慈濟醫院診
    斷證明書等證據為依據。
四、訊據被告固坦承其為台北公館社區管理委員會主任委員、告
    訴人係該社區住戶，於民國108年4月16日中午12時24分許，
    在告訴人住處門口，雙方因住戶生活問題發生口角之事實，
    惟堅詞否認有何傷害之犯行，辯稱：我承認我和告訴人有吵
    架，但是我沒有甩門傷害告訴人等語。經查：
　㈠前開被告所坦承之事實，亦據證人即告訴人、證人鄭慧霞於
    本院審理中證述在卷（見本卷第68至69頁、第72至73頁），
    是此部分事實，堪以認定。
  ㈡是本件應審究之爭點厥為：被告由無於108年4月16日中午12
    時24分許，於告訴人住處門口，徒手甩鐵門，致告訴人受傷
    之行為？茲分述如下：
　⒈按被害人就被害經過所為之陳述，其目的在於使被告受刑事
    訴追處罰，與被告處於絕對相反之立場，是被害人縱立於證
    人地位具結而為指證、陳述，其供述證據之證明力仍較與被
    告無利害關係之一般證人之陳述為薄弱；從而，被害人就被
    害經過之陳述，除須無瑕疵可指，且須就其他方面調查又與
    事實相符，亦即仍應調查其他補強證據以擔保其指證、陳述
    確有相當之真實性，而為通常一般人均不致有所懷疑者，始
    得採為論罪科刑之依據，非謂被害人已踐行人證之調查程序
    ，即得逕以其指證、陳述作為有罪判決之唯一證據（最高法
    院61年台上字第3099號判例、98年度台上字第107號判決意
    旨可資參照）。
　⒉告訴人於警詢時陳稱：當日我和被告在我家門口發生爭執，
    我妹妹鄭慧霞開門站在門口，然後被告開始暴怒，甩了我家
    鐵門，甩上去的時候，我剛好站在門旁邊，腳趾頭被他甩門
    刮到，造成受傷等語（見偵卷第15頁）；於偵訊時稱：當日
    我和被告因為管委會和住戶間的事情有爭執，鄭慧霞聽到外
    面有聲音就把鐵門打開，我聽到鐵門開的時候有閃開，我離
    鐵門比較近，被告站在我左邊，後來被告就用手甩門，哪一
    手我不記得，我當時穿球鞋，應該是鐵門下方的腳掃過我的
    右腳，導致我腳趾受傷等語（見偵卷第89頁）；於本院審理
    時具結證稱：我和被告吵架時門是關著，我妹妹鄭慧霞聽到
    吵架的聲音，就把門打開，被告就怒甩鐵門，門就整個打在
    牆壁上面，我穿著球鞋站在外面，我妹妹站在裡面，鐵門從
    我腳劃過去的時候我還沒什麼感覺，後來我妹妹大喊「你為
    什麼還不進來」，我進去後脫鞋，才發現我腳受傷等語（見
    本院卷第68、71頁）。
　⒊然查，證人鄭慧霞於偵訊時具結證稱：當日我在家聽到外面
    有爭吵聲，我就開鐵門往外察看，看到告訴人站在鐵門旁邊
    ，被告站在告訴人左邊，我自己也有和被告爭執一下，但我
    沒有踏出家門，結果被告很生氣用手甩我家鐵門，但我沒有
    看到被告如何用鐵門傷到告訴人，我只有聽到碰一聲鐵門關
    起來，我沒有聽到告訴人叫的聲音，等到被告走後，告訴人
    才說腳只在流血等語（見偵卷第88至89頁）；於本院審理時
    具結證稱：當日我聽到爭吵聲就把鐵門打開，因為當時是4
    月，我家只有關鐵門，沒有關木門，我當日我站在屋內，告
    訴人站在我左手邊面向我，被告站在告訴人左邊，有一點側
    的面向我。我自己也有和被告爭執，然後被告就甩我家的門
    ，我就是聽到門碰一聲就被關起來，但我沒有看到被告怎麼
    甩我家鐵門，我是後來又開門讓告訴人進來，進來後告訴人
    脫掉鞋子我就有看到趾頭有出血瘀青，雖然我站在門內，被
    告和告訴人站在門外，但我不知道為什麼沒有看到甩門的過
    程等語（見本院卷第72至75頁）。由證人鄭慧霞之證述可知
    ，案發當日告訴人與被告係站於鐵門外，鐵門係打開，被後
    來鐵門碰一聲往屋內方向關起，至於鐵門如何被關，證人鄭
    慧霞並未見聞。核與告訴人上開證稱：被告就怒甩鐵門，門
    就整個打在牆壁上面等語，並不相符，則告訴人上開指述，
    是否屬實，實非無疑。
　⒋證人即到場員警王朗珽於審理時證稱：被告帶我們上樓時，
    被告和告訴人還有爭執，告訴人有跟我說他腳被門弄傷，我
    就告訴他要提告的相關權益事項，被告當時沒有說有傷害，
    也沒有否認等語（見本院卷第79頁），及證人即到場員警許
    克明於審理時證稱：當時告訴人跟我說他和被告吵架時，鐵
    門有用到她的腳，腳有受傷，我有問他要不要提告，我說要
    提告就拿驗傷單到派出所提告，告訴人講腳受傷的那段話，
    被告應該有聽到，但被告沒有什麼反應等，告訴人沒有說是
    誰用到她的腳，只有說腳被用到，我也沒有追問告訴人等語
    （見本院卷第83至84頁）。是依前揭上開證言，僅能僅認定
    被告有與告訴人發生爭執，及告訴人有告知員警腳受傷之事
    實，惟證人鄭慧霞、王朗珽、許克明均未親自見聞傷害過程
    ，故其證言不足資為告訴人所述犯罪事實之補強證據，自無
    從依其證詞而認定被告於案發時確有為傷害之犯行。雖被告
    對於告訴人向員警表示受傷乙節未有反應，然不能依此遽認
    被告未為表示之行為即為承認或默認犯行。又告訴人固於案
    發後至醫院驗傷，經診斷受有右側第3、4、5足趾挫傷等節
    ，此有台北慈濟醫院診斷證明書1紙在卷可稽（見偵卷第27
    頁）。然證人鄭慧霞、王朗珽、許克明均未見聞被告有何傷
    害告訴人之舉，則告訴人之診斷證明書上所載傷勢是否確為
    被告行為所致，並非無疑。
五、綜上所述，是告訴人所受右側第3、4、5足趾挫傷之傷勢， 
     究係在何時、何地、以如何方式造成等情，均有不明，此
    部分尚無法僅憑告訴人、證人證詞及診斷證明書，即遽而推
    論告訴人所受前揭傷勢係因被告之行為所致，而為不利被告
    之認定。從而，公訴意旨所指被告涉犯修正前刑法第277條
    第1項傷害罪嫌之證據，均尚未達於通常一般之人均可得確
    信而無合理之懷疑存在之程度，無法使本院形成被告有罪之
    確信心證。則被告是否有侵害商標權之行為，容有合理之懷
    疑存在。揆諸首揭說明，本於「罪證有疑，利歸被告」之證
    據法則，既不能證明被告犯罪，自應為無罪之諭知，以示審
    慎。
據上論斷，應依刑事訴訟法第301條第1項，判決如主文。
本案經檢察官楊舒雯提起公訴，檢察官王巧玲、周慶華到庭執行
職務。
中　　華　　民　　國　　109 　年　　6 　　月　　18　　日
                  刑事第十一庭  法　官　吳玟儒